【裁判字號】    99,台上,4762
【裁判日期】    990729
【裁判案由】    殺人
【裁判全文】
最高法院刑事判決            九十九年度台上字第四七六二號
上  訴  人  台灣高等法院檢察署檢察官
被      告  甲○○
上列上訴人因被告殺人案件，不服台灣高等法院中華民國九十九
年五月二十日第二審判決（九十九年度上訴字第六四七號，起訴
案號：台灣宜蘭地方法院檢察署九十八年度偵字第三一九三號）
，提起上訴，本院判決如下：
    主  文
上訴駁回。
    理  由
按刑事訴訟法第三百七十七條規定，上訴於第三審法院，非以判
決違背法令為理由，不得為之。是提起第三審上訴，應以原判決
違背法令為理由，係屬法定要件。如果上訴理由書狀並未依據卷
內訴訟資料，具體指摘原判決不適用何種法則或如何適用不當，
或所指摘原判決違法情事，顯與法律規定得為第三審上訴理由之
違法情形，不相適合時，均應認其上訴為違背法律上之程式，予
以駁回。本件檢察官上訴意旨略稱：原判決認定被告涉犯刑法第
二百七十一條第一項之殺人罪，並判處被告有期徒刑十五年，原
審對此雖以「審酌被告因細故與被害人起爭執，即手持尖刀刺殺
被害人，造成被害人死亡，犯罪所生之危害甚鉅。兼衡其素行、
犯罪之動機、手段，迄今尚未與被害人家屬達成和解，及犯後態
度等一切情狀，量處有期徒刑十五年」，而認「經核原審（第一
審）認事用法尚無不當，量刑亦屬妥適」等語。然則刑法第二百
七十一條第一項殺人罪之法定刑度最輕本刑為十年以上有期徒刑
，重者可處至死刑、無期徒刑，法官量刑時，必須秉持比例原則
及罪刑相當原則，審酌行為人之罪責程度，並裁量刑罰之輕重程
度及其他情狀，力求刑當其責。準此，本件被告僅因細故即剝奪
一位年輕人之生命，且為累犯，原審竟僅薄懲有期徒刑十五年，
實違比例原則與罪刑相當原則，原判決自有違背法令。且查被告
犯罪後除未與被害人家屬和解外，於開庭時仍再三否認其有殺人
之故意，犯罪後態度顯屬不佳，而原審法院雖針對被告「犯後態
度」予以審酌，惟究係認被告犯後態度良好，抑或不佳，並未記
載清楚，有判決不備理由之違法等語。
惟查：本件原判決認定被告有原判決事實欄所載，於民國九十八
年七月二十五日二十二時許，與同事段宜玉等人至宜蘭縣冬山鄉
○○路○段五六二號「辣媽聯誼社」內飲酒唱歌，至翌日（即二
十六日）零時二十分許，被告因如廁時見段宜玉酒醉跌倒，加以
攙扶遭拒，並遭段宜玉以「外地來的都沒用（台語）」等語譏諷
，竟基於殺人之犯意，持上開聯誼社廚房內之尖刀一把，猛力往
段宜玉右後背刺入，再踹踢段宜玉，另持店內圓形公關椅丟擲段
宜玉，嗣經友人許曜麟制止，始住手離去，致段宜玉經送醫急救
，仍於同日二時二分許，因右側背部遭銳器刺創而大量血胸，導
致出血性休克死亡等犯行。因而維持第一審論處被告殺人罪刑（
累犯，處有期徒刑十五年）之判決，駁回被告及檢察官之第二審
上訴。係以：被告之自白，證人許曜麟、仝震東、龍祺穆、何玟
慧、李金桓、何利妹、謝淑菁之證言，現場圖、刑案現場勘查照
片、監視錄影帶翻拍照片、內政部警政署刑事警察局鑑驗書、羅
東博愛醫院診斷證明書、台灣宜蘭地方法院檢察署檢驗報告書、
相驗屍體證明書、羅東博愛醫院急診病歷資料、相驗解剖照片、
相驗報告書、法務部法醫研究所鑑定報告書，及扣案之尖刀一把
等證據資料，為綜合之判斷。並以被告否認殺人犯行，辯稱僅係
欲教訓被害人云云，如何不足採信，詳予指駁、說明。已詳細敘
述其所憑之證據及認定之理由，所為論斷，俱有卷存證據資料可
資覆按，並無採證或認定事實違背經驗法則或論理法則，或其他
違背法令之情形。另查量刑輕重，為事實審法院得依職權裁量之
事項。故事實審法院對於被告之科刑，已就刑法第五十七條明定
科刑時應審酌行為人之責任基礎並一切情狀，及注意該條所列十
款事項，以為科刑輕重之標準，所為之量刑並未逾越法定刑度範
圍，復已符合刑罰相當之原則，即無違法可言。原判決經審酌被
告因細故與被害人起爭執，即手持尖刀刺殺被害人死亡，犯罪所
生之危害甚鉅，兼衡其素行、犯罪之動機、手段，迄今尚未與被
害人家屬達成和解，及犯後態度等一切情狀，認第一審量處被告
有期徒刑十五年，量刑尚屬妥適，予以維持，已就刑法第五十七
條各款及上訴人之責任基礎暨一切情狀，予以審酌，所為之量刑
並未逾越法定刑度範圍，復已符合刑罰相當之原則，自無違法可
言。上訴意旨任憑己意，漫詞指摘原判決量刑不當云云，核與法
律規定得為第三審上訴理由之違法情形不相適合。其上訴違背法
律上之程式，應予駁回。
被告不服原審判決提起第三審上訴後，已於九十九年六月三十日
具狀撤回上訴，併此記明。
據上論結，應依刑事訴訟法第三百九十五條前段，判決如主文。
中    華    民    國  九十九  年    七    月  二十九  日
                      最高法院刑事第五庭
                          審判長法官  林  秀  夫
                                法官  宋      祺
                                法官  陳  祐  治
                                法官  林  瑞  斌
                                法官  李  英  勇
本件正本證明與原本無異
                                      書  記  官
中    華    民    國  九十九  年    八    月    四    日
                                                     m

司法院資訊處製作；財團法人民間司法改革基金會備份。
